【裁判字號】    88,訴,2157
【裁判日期】    890308
【裁判案由】    偽造文書
【裁判全文】
臺灣臺中地方法院刑事判決                        八十八年度訴字第二一五七號
    公  訴  人  臺灣臺中地方法院檢察署檢察官
    被      告  丙○○
    選任辯護人  張慶宗
                施佳惠
    被      告  丁○○
                甲○○
右列被告因偽造文書案件，經檢察官提起公訴（八十八年度偵字第一八一四六號），
本院判決如左：
    主  文
丙○○共同連續行使偽造私文書，足以生損害於他人，處有期徒刑壹年貳月；偽刻之
「黃銀雪」之印章二枚、偽刻「己○○」、「古金龍」、「戊○○」印章各一枚、購
車契約書（福特汽車公司部分）上偽造「戊○○」、「汪桂鳳」之署押各一枚、和信
ＯＮＬＩＮＥ服務申請表申請人簽章欄上偽造「戊○○」之署押一枚、慶豐商業銀行
南陽汽車貸款專用申請書之申請欄上偽造「古金龍」之簽署押一枚、連帶保證人欄上
偽簽「古金龍」、「己○○」、「黃銀雪」之署押各一枚、偽造「黃銀雪」、「己○○」、「古金龍」之身分證各一枚、偽造「戊○○」之身分證影本一張、印有「己○○與戊○○」名片一盒及丙○○所有電話號碼為0000000000號之行動電話
機一支，均沒收。
丁○○共同連續行使偽造私文書，足以生損害於他人，累犯，處有期徒刑壹年肆月；
偽造之偽刻「黃銀雪」之印章二枚、偽刻「己○○」、「古金龍」、「戊○○」印章
各一枚、購車契約書（福特汽車公司部分）上偽造「戊○○」、「汪桂鳳」之署押各
一枚、中華電信股份有限公司北台中營運處市內電話裝機申請書上用戶簽章欄上偽造
「戊○○」之印文一枚、代理人姓名欄上偽造「汪桂鳳」之署押一枚、東信電訊服務
申請表之客戶簽署欄上偽造「黃銀雪」之署押六枚、慶豐商業銀行南陽汽車貸款專用
申請書之申請欄上偽造「古金龍」之簽署押一枚、連帶保證人欄上偽簽「古金龍」、
「己○○」、「黃銀雪」之署押各一枚、偽造「黃銀雪」、「己○○」、「古金龍」
之身分證各一枚，均沒收。
甲○○共同行使偽造私文書，足以生損害於他人，處有期徒刑玖月；偽刻之「黃銀雪
」之印章二枚、偽刻「己○○」、「古金龍」、「戊○○」印章各一枚、慶豐商業銀
行南陽汽車貸款專用申請書之申請欄上偽造「古金龍」之簽署押一枚、連帶保證人欄
上偽簽「古金龍」、「己○○」、「黃銀雪」之署押各一枚、偽造「黃銀雪」、「己○○」、「古金龍」之身分證各一枚，均沒收。
    事  實
一、丁○○曾於民國（下同）八十年間，因施用毒品案件，經臺灣臺南地方法院判處
    有期徒刑四年六月，上訴後經臺灣高等法院臺南分院駁回其上訴而告確定，於八
    十五年三月二十七日執行完畢；而甲○○則曾於八十年間，因販賣麻醉藥品及施
    用毒品等案件，經臺灣高等法臺中分院判處有期徒刑十三年，上訴後經最高法院
    駁回其上訴而確定，刑期至九十三年一月二十三日止，其於八十八年間假釋出監
    ，現仍在假釋期間，均猶不知悔改。
二、丁○○、丙○○與年籍姓名不詳之陳姓成年男子，共同基於行使偽造特種文書及
    意圖為自己不法所有之概括犯意聯絡，先於八十八年六月中旬某日，由丁○○、
    丙○○提供個人相片予陳姓男子，由該陳姓男子偽造汪桂鳳（貼有丁○○之相片
    ）、戊○○（貼有丙○○之相片）之國民身分證各一枚及偽刻「戊○○」之印章
    一枚，後再由丙○○以「戊○○」名義，向台北市某不詳名稱之福特汽車經銷商
    ，佯稱欲購買自用小客車一部，並由丙○○持偽造之「戊○○」身分證、印章，
    偽造「戊○○」之署押而購車契約書，並由丁○○持偽造之「汪桂鳳」身分證、
    印章，且簽立「汪桂鳳」之署押，而偽連帶保證契約，並均提出而行使，足以生
    損害於戊○○及汪桂鳳，欲藉此共同詐購汽車一部，嗣因經業務員發覺有異而未
    遂。
三、丙○○與該陳姓男子復承繼上開概括犯意聯絡，於八十八年七月中旬某日，由丙○○持偽造之「戊○○」身分證，在台中市○○路三七之二號「乙○○○有限公
    司」（下稱宏音公司，公訴人誤載為宏通有限公司），於和信ＯＮＬＩＮＥ服務
    申請表申請人簽章欄上偽簽「戊○○」之署押一枚，而偽造成「戊○○」欲申辦
    和信電訊公司電話之文書，於偽造完成後連同偽造之「戊○○」身分證一枚，一
    併交付宏音公司之人員而行使，足以生損害於戊○○及和信公司，並因而詐得門
    號0000000000號行動電話門號使用，共計詐得電話通訊使用利益新台
    幣（下同）六千三百八十八元。
四、丁○○與陳姓男子承繼上開概括犯意聯絡，於八十八年七月二十六日，在中華電
    信股份有限公司北台中營運處，由丁○○持偽造之「戊○○」身分證一枚、偽刻
    「戊○○」之印章一枚及偽造「汪桂鳳」之身分證一枚，以戊○○為裝機人、汪
    桂鳳為代理人名義，在該處市內電話裝機申請書上用戶簽章欄蓋用上開偽刻「戊○○」之印章使成印文，並在代理人姓名欄上偽簽「汪桂鳳」之署押一枚，而偽
    造該申請書，並於偽造完成後連同上開偽造之「戊○○」身分證一枚及偽造「汪
    桂鳳」之身分證一枚，一併交付中華電信公司之承辦人而行使，足以生損害於戊○○、汪桂鳳及中華電信股份有限公司，並因而詐騙裝設（０四）000000
    0市內電話門號（裝機地點：台中縣太平市○○路○段三五巷三五號）使用，並
    詐得一千四百九十四元之通話費利益。
五、丁○○與陳姓男子再承繼上開概括犯意聯絡，於八十八年七月間某日，先由丁○○提供個人相片予陳姓男子，由該陳姓男子偽造「黃銀雪」（貼有丁○○之相片
    ）之國民身分證一張，於偽造完成後，再由丁○○於八十八年七月二十七日，前
    往台中市○○路○段二七六號濱將通信公司，在三份東信電訊服務申請表之客戶
    簽署欄上分別偽簽「黃銀雪」之署押二枚（三份合計為六枚），而偽造該申請表
    三份，於偽造完成後並將之交付承辦人陳淑華且提供偽造「黃銀雪」之身分證已
    供查驗而行使，足以生損害於黃銀雪及東信電訊公司，並因而詐得000000
    0000、0000000000、0000000000號行動電話門號使用
    ，共計詐得六百五十一元之電信使用利益。
六、丁○○、丙○○與陳姓男子再承繼上開概括犯意聯絡，並夥同具有共同犯意聯絡
    之甲○○，先由該陳姓男子先偽刻「古金龍」、「己○○」、「黃銀雪」之印章
    ，再由丙○○、甲○○二人提供個人相片予陳姓男子偽造「古金龍」、「己○○
    」之身分證各一枚，再交由丙○○、甲○○保管。而於八十八年七月下旬，由陳
    姓男子佯以「古金龍」之名義向台中市○○路○段四五號之「南陽汽車公司」購
    買自用小客車一部，丁○○、丙○○及甲○○三人，即於同年七月二十九日在慶
    豐商業銀行南陽汽車貸款專用申請書之申請欄上偽簽「古金龍」之簽署押一枚及
    於連帶保證人欄上偽簽「古金龍」、「己○○」、「黃銀雪」之署押各一枚，而
    偽造該申請書，並提出朝欽實業股份有限公司（下稱朝欽公司）經理黃獻基提出
    行使，圖以分期付款方式詐購該自用小客車，足以生損害於古金龍、己○○、黃
    銀雪，後因黃獻基識破報警而未得逞。
七、嗣於八十八年七月三十一日下午三時左右，丁○○、丙○○、張清雲三人分持偽
    造之「黃銀雪」、「己○○」、「古金龍」之身分證、印章，在台中縣太平市○○路○段三五巷三五號，擬向依約前來辦理售車對保手續之朝欽公司黃獻基詐購
    汽車之際，為黃獻基事先向己○○查證識破其詐術，而報警當場查獲，並扣得偽
    造「黃銀雪」、「己○○」、「古金龍」之身分證各一枚、偽造「戊○○」之身
    分證影本一張、偽刻「黃銀雪」之印章二枚、偽刻「己○○」、「古金龍」、「
    戊○○」印章各一枚、印有「己○○與戊○○」名片一盒及丙○○所有電話號碼
    為0000000000號之行動電話機一支，而循線查悉上情。
八、案經台中市警察局第四分局報由臺灣臺中地方法院檢察署檢察官偵查起訴。
    理  由
一、右揭事實業據被告丁○○、丙○○二人均坦承不諱，互核大致相符，訊據被告甲○○則矢口否認有右開犯行，並辯稱：伊係欲向陳姓男子借款一萬五千元，遂依
    該名男子指示照相繳交個人相片而已，並不知情云云。然查：被告甲○○於經警
    查獲時從其身上起出偽造「古金龍」之身分證一枚、偽刻「古金龍」之印章一枚
    ，則其知悉欲以分期付款方式詐購車輛等情，業據被告甲○○於警訊中供明在卷
    （見偵查卷第十四頁背面、第十五頁），核與被告被告丁○○、丙○○二人於警
    訊、偵查中所供述之情節相符，並經證人即濱將通信公司之陳淑華、證人即朝欽
    公司經理黃獻基、被害人己○○於警訊中證陳述屬實，足見被告甲○○確實知情
    而參與，其前開所辯應係事後卸責之詞，尚與事實不符，要無可採。此外，復有
    偽造「黃銀雪」、「己○○」、「古金龍」之身分證各一枚、偽造「戊○○」之
    身分證影本一張、偽刻「黃銀雪」之印章二枚、偽刻「己○○」、「古金龍」、
    「戊○○」印章各一枚、印有「己○○與戊○○」名片一盒及丙○○所有電話號
    碼為0000000000號之行動電話機一支扣案及和信ＯＮＬＩＮＥ服務申
    請表影本一件、中華電信股份有限公司北台中營運處市內電話裝機申請書影本一
    件、東信電訊服務申請表影本三件、慶豐商業銀行南陽汽車貸款專用申請書影本
    一件、東信電訊行動電話號碼資料查詢一份、和信電訊股份有限公司八十八年十
    二月二十八日函一件及所附電信費帳單五份、中華電信股份有限公司台灣中區電
    信分公司北台中營運處八十九年一月六日中北服字第八九００六０００００三號
    函一件在卷可資佐證。按被告丁○○、丙○○二人詐得上開電話門號使用，均未
    繳納過電信費用，足見其申請之初，即有詐欺之故意，應甚明顯。本件事證明確
    ，被告丁○○、丙○○、甲○○三人之右開犯行，均已足證明。
二、核被告丁○○、丙○○於事實欄二所為，係犯刑法第二百十六條、第二百十二條
    行使偽造特種文書罪、同法第二百十六條、第二百十條行使偽造私文書罪、同法
    第三百三十九條第三項、第一項之詐欺取財未遂罪（公訴人雖認此部分犯詐欺取
    財既遂罪，然此為被告丁○○、丙○○二人所否認，並陳稱未詐得汽車等語，查
    本件被告丁○○、丙○○於偵查中亦未供稱有既遂之情形，自難遽認係詐欺既遂
    ）；被告丙○○於事實欄三所為，係犯刑法第二百十六條、第二百十二條行使偽
    造特種文書罪、同法第二百十六條、第二百十條行使偽造私文書罪、同法第三百
    三十九條第二項之詐欺得利既遂罪；被告丁○○於事實欄四、五所為，係犯刑法
    第二百十六條、第二百十二條行使偽造特種文書罪、同法第二百十六條、第二百
    十條行使偽造私文書罪、同法第三百三十九條第二項之詐欺得利既遂罪；被告丁○○、丙○○、甲○○於事實欄六所為，則係犯刑法第二百十二條偽造特種文書
    罪、同法第二百十六條、第二百十條行使偽造私文書罪、同法第三百三十九條第
    三項、第一項之詐欺取財未遂罪。被告三人上開所為偽造印章、印文、署押之行
    為均係偽造私文書之部分行為，不另論罪。而被告丁○○、丙○○上開偽造身分
    證後持之行使、被告丁○○、丙○○、甲○○三人偽造私文書後持之行使，其偽
    造行為均為行使行為所吸收，皆不另論罪。被告丁○○於事實欄五所示，同時偽
    造同一被害人黃銀雪之三件私文書，侵害之法益僅有一個，僅論以一行使偽造私
    文書罪。被告丁○○、丙○○與陳姓男子就事實欄二所為、被告丙○○與陳姓男
    子就事實欄三所為、被告丁○○與陳姓男子就事實欄四、五所為、被告丁○○、
    丙○○、甲○○與陳姓男子就事實欄六所為，皆有犯意聯絡及行為分擔，均為共
    同正犯。被告丁○○、丙○○於事實欄二所犯行使偽造特種文書罪、行使偽造私
    文書罪、詐欺取財未遂罪間，被告丙○○於事實欄三所犯行使偽造特種文書罪、
    行使偽造私文書罪、詐欺得利既遂罪間，被告丁○○於事實欄四、五所犯行使偽
    造特種文書罪、行使偽造私文書罪、詐欺得利既遂罪間；被告丁○○、丙○○、
    甲○○於事實欄六所犯偽造特種文書罪、行使偽造私文書罪、詐欺取財未遂罪間
    ，均有方法結果之牽連關係，爰依刑法第五十五條之規定，均從較重之行使偽造
    私文書罪論處。被告丁○○所犯上開四次行使偽造私文書之行為、被告丙○○所
    犯前開三次行使偽造私文書之行為，均時間緊接，所犯構成要件相同，均顯係基
    於概括犯意反覆為之，為連續犯，應依刑法第五十六條規定論以一罪，並加重其
    刑。又被告丁○○曾於八十年間，因施用毒品案件，經臺灣臺南地方法院判處有
    期徒刑四年六月，上訴後經臺灣高等法院臺南分院駁回其上訴而告確定，於八十
    五年三月二十七日執行完畢等情，有臺灣臺中地方法院檢察署刑案資料查註紀錄
    表在卷可按，其於五年以內再犯本件有期徒刑以上之罪，為累犯，爰依刑法第四
    十七條規定，加重其刑並遞加之。爰審酌被告三人犯罪之動機、目的、不斷以偽
    造之身分圖謀不法利益手段卑劣、被告甲○○於假釋中再犯、上開犯罪混亂經濟
    秩序所生危害不小及被告丁○○、丙○○犯罪後坦承犯行、被告甲○○犯後猶飾
    詞狡辯等一切情狀，分別量處如主文第一項至第三項所示之刑。而偽刻之「黃銀
    雪」之印章二枚、偽刻「己○○」、「古金龍」、「戊○○」印章各一枚、購車
    契約書（福特汽車公司部分）上偽造「戊○○」、「汪桂鳳」之署押各一枚、和
    信ＯＮＬＩＮＥ服務申請表申請人簽章欄上偽造「戊○○」之署押一枚、中華電
    信股份有限公司北台中營運處市內電話裝機申請書上用戶簽章欄上偽造「戊○○
    」之印文一枚、代理人姓名欄上偽造「汪桂鳳」之署押一枚、東信電訊服務申請
    表之客戶簽署欄上偽造「黃銀雪」之署押六枚、慶豐商業銀行南陽汽車貸款專用
    申請書之申請欄上偽造「古金龍」之簽署押一枚、連帶保證人欄上偽簽「古金龍
    」、「己○○」、「黃銀雪」之署押各一枚，均依刑法第二百十九條之規定沒收
    。又扣案偽造「黃銀雪」、「己○○」、「古金龍」之身分證各一枚、偽造「戊○○」之身分證影本一張、印有「己○○與戊○○」名片一盒及丙○○所有電話
    號碼為0000000000號之行動電話機一支，均為被告等人所有且係供上
    開犯罪使用之物，爰均依刑法第三十八條第一項第二款之規定沒收之。
三、公訴意旨另以：被告丁○○與陳姓男子共同基於犯意之聯絡，於八十八年七月二
    十一日，被告丁○○行使陳姓男子所偽造之汪桂鳳身分證，偽造汪桂鳳之申請表
    向台灣大哥大股份有限公司之承辦人提出行使，詐得0000000000號行
    動電話門號使用，因認被告丁○○此部分所為，亦犯刑法第二百十六條、第二百
    十二條行使偽造特種文書罪、同法第二百十六條、第二百十條行使偽造私文書罪
    、同法第三百三十九條第二項之詐欺得利既遂罪嫌等語。惟按，犯罪事實應依證
    據認定之，無證據不得推定其犯罪事實，刑事訴訟法一百五十四條定有明文。經
    查：0000000000號行動電話門號係屬預付卡門號，並無填載申請書等
    情，有台灣大哥大股份有限公司八十八年十二月二十二日函一件在卷可憑，復經
    證人即出售該預付卡之宏音公司經理張憲聰到庭證述無訛，足見被告丁○○於申
    辦此項門號，僅須付款即可取得，尚不須填載申請書，自尚無偽造私文書及行使
    偽造私文書之處，且既不須出示身分，衡情亦無提示偽造身分證之必要，而其既
    已先付款再取得門號，亦無詐欺行為可言，從而，公訴人所指被告丁○○此部之
    犯罪，應屬不能證明，然公訴人認此部分與前開論罪科刑部分，有裁判上一罪之
    關係，爰不另為無罪之諭知，併予敘明。
據上論斷，應依刑事訴訟法第二百九十九條第一項前段，刑法第二十八條、第五十六
條、第二百十六條、第二百十條、第二百十二條、第三百三十九條第二項、第三項、
第一項、第五十五條、第四十七條、第二百十九條、第三十八條第一項第二款，罰金
罰鍰提高標準條例第一條前段，判決如主文。
中    華    民    國      八十九      年       三       月      八      日
                                        法  官    李  國  增
右正本證明與原本無異。
如不服本判決，應於送達後十日內向本院提出上訴狀（須附繕本），上訴於台灣高等
法院台中分院。
                                        書記官
中    華    民    國      八十九      年       三       月      八      日
附錄法條：
刑法第二百十條：
偽造、變造私文書，足以生損害於公眾或他人者，處五年以下有期徒刑。
刑法第二百十二條：
偽造、變造護照、旅券、免許證、特許證及關於品行、能力、服務或其他相類之證書
、介紹書，足以生損害於公眾或他人者，處一年以下有期徒刑、拘役或三百元以下罰
金。
刑法第二百十六條：
行使第二百十條至第二百十五條之文書者，依偽造、變造文書或登載不實事項或使登
載不實事項之規定處斷。
刑法第三百三十九條：
意圖為自己或第三人不法之所有，以詐術使人將本人或第三人之物交付者，處五年以
下有期徒刑、拘役或科或併科一千元以下罰金。
以前項方法得財產上不法之利益或使第三人得之者亦同。
前二項之未遂犯罰之。


司法院資訊處製作；財團法人民間司法改革基金會備份。
